臺灣高雄地方法院刑事判決　　　　　　 100年度易字第1206號
公　訴　人　臺灣高雄地方法院檢察署檢察官
被　　　告　魏坤城
上列被告因詐欺案件，經檢察官提起公訴（100年度偵緝字第996
號），本院判決如下：
   主  文
魏坤城幫助犯詐欺取財罪，處有期徒刑肆月，如易科罰金，以新
臺幣壹仟元折算壹日。
   事  實
一、魏坤城可預見依一般常情，取得他人金融帳戶常與財產犯罪
    有密切之關聯，亦知悉詐欺集團等不法份子經常利用他人存
    款帳戶之提款卡、密碼等以轉帳方式，取得他人財物藉以逃
    避追查，仍基於縱使自己所交付之帳戶提款卡及密碼遭犯罪
    集團利用為詐欺取財之工具，亦不違其本意之幫助詐欺取財
    之不確定故意，於民國99年2月5日前之某日，在不詳地點，
    將其所開立之元大商業銀行博愛分行帳號000-000000000000
    00號帳戶之提款卡及密碼交予姓名年籍不詳之人，以供不詳
    詐欺集團作為詐騙財物之用。嗣該不詳姓名年籍之人與其所
    屬之詐欺集團成員取得上開提款卡及密碼後，即共同意圖為
    自己不法之所有，於99年2月5日，撥打葉增山之電話，誆稱
    其涉及洗錢案，需將存款轉存到指定帳戶云云，致葉增山陷
    於錯誤，於99年2月7日至99年2月9日期間分別匯款新臺幣(
    下同) 22,200、78,000元、20,000、50,200元、20,200元、
    80,100元、30,100元、39,050元、20,050元、50,100元，合
    計共41萬元至魏坤城上開帳戶內。嗣葉增山察覺有異，始報
    警循線查獲上情。
二、案經臺中市警察局第四分局報告臺灣臺中地方法院檢察署檢
    察官呈請臺灣高等法院檢察署核轉臺灣高雄地方法院檢察署
    檢察官偵查起訴。
    理  由
壹、證據能力部分：
    按除法律另有規定外，實施刑事訴訟程序之公務員因違背法
    定程序取得之證據，其有無證據能力之認定，應審酌人權保
    障及公共利益之均衡維護；被告以外之人於審判外之言詞或
    書面陳述，除法律有規定者外，不得作為證據；又被告以外
    之人於審判外之陳述，雖不符合同法第159 條之1 至第159
    條之4 之規定，但經當事人於審判程序同意作為證據，法院
    審酌該言詞陳述或書面陳述作成時之情況，認為適當者，亦
    得為證據；當事人、代理人或辯護人於法院調查證據時，知
    有第159 條第1 項不得為證據之情形，而未於言詞辯論終結
    前聲明異議者，視為有前項之同意，刑事訴訟法第158 條之
    4 、第159 條第1 項、第159 條之5 分別定有明文。本判決
    下列所引用之各項供述證據，當事人均不爭執各該證據之證
    據能力，且迄本院言詞辯論終結前亦均未就該等證據之證據
    能力聲明異議，本院審酌此等證據資料取得及製作時之情況
    ，尚無違法不當及證明力明顯過低之瑕疵，以之作為證據應
    屬適當；另本判決後述所引之各項非供述證據，無證據證明
    係實施刑事訴訟程序之公務員以不法方式所取得，且亦無證
    據證明係非真實，復均與本件待證事實具有關聯性，是依刑
    事訴訟法第158 條之4 之反面解釋，當有證據能力；又前開
    供述與非供述證據復經本院於審理期日中合法調查，自均得
    為本案證據使用，同先敘明。
貳、認定犯罪事實所憑證據：
一、訊據被告魏坤城矢口否認有何幫助詐欺犯行，辯稱：上開帳
    戶的提款卡及密碼是遺失的，伊沒有交付提款卡及密碼給他
    人，伊不知道提款卡及密碼是何時遺失的云云。經查：
  (一)元大商業銀行博愛分行帳號000-00000000000000帳戶係由被
    告於 96年5月25日申辦開戶，且上開帳戶遭詐欺集團成員於
    99年2月5日利用作為詐欺取財之工具，詐騙被害人葉增山將
    41萬元之金錢陸續匯入該帳戶內，而遂行詐欺取財犯行等情
    ，有證人即被害人葉增山警詢中之證述、高雄縣政府警察局
    岡山分局嘉興派出所受理各類案件紀錄表、內政部警政署反
    詐騙案件紀錄表、存摺影本、中國信託對帳單、元大商業銀
    行股份有限公司博愛分行99年3月31日元博字第 99000019號
    函暨檢附之帳號000  -00000000000000號帳戶開戶資料及交
    易明細各1份在卷可證(見警卷第4至5頁、第16至17頁、第20
    頁、第22頁、第64至75頁) ，是被告所有之前開帳戶確遭詐
    欺集團成員使用，藉以遂行其詐欺取財犯行等事實，已臻明
    確，足堪認定。
  (二)被告雖以前揭情詞置辯，惟查：
  1.被告於100年5月10日偵訊中供稱：元大商業銀行博愛分行帳
    號000-00000000000000號帳戶不是伊開立的，伊也沒有在復
    華銀行開戶云云(見偵卷第21頁)；然於100年5月13日偵訊中
    復改稱：伊有找到一本復華銀行博愛分行帳號000-00000000
    000000號存摺，該存摺是供伊本人薪資轉帳使用，伊有將提
    款卡交給兒子使用約6個月，後來有還給伊云云(見偵卷第
    28至29頁) ；嗣於本院準備程序中先供稱：伊平常沒有使用
    該帳戶，是之前工作的時候，汽車美容公司要伊開戶，可以
    把薪資匯到這帳戶，伊工作做了6個月後就沒繼續做云云，
    後又改稱：該帳戶是伊兒子做汽車美容工作，但是因為欠銀
    行錢，所以用伊名義開戶，他的工作薪資再匯入這本存簿，
    伊兒子做6個月而已，之後就把提款卡及存簿還給伊，伊剛
    才會說是伊自己作汽車美容，是因為伊有躁鬱症，有時候說
    話記不太清楚云云(見本院易字卷第17至19頁)，其後於本院
    審判程序中再改稱：伊申請該帳戶給兒子使用，他的薪水會
    匯入伊的戶頭，經過幾個月後，伊兒子沒繼續做那份工作後
    ，伊就沒有再使用該本帳戶，如果伊兒子要領錢會跟伊拿提
    款卡，領完錢之後就會把提款卡還給伊，伊從來沒有把存摺
    、印章交給兒子云云(見本院易字卷第36頁、第40頁)。查被
    告對於上揭帳戶是否為自己所申請，以及申請該帳戶之用途
    、帳戶究竟係由何人使用等事項，迭於歷次偵查及審理中一
    再翻異前詞，且所述有多所矛盾或與事理不符之處，是被告
    辯詞之真實性，容有可疑之處，難以遽信。再者，證人即被
    告兒子魏明道於偵查中證稱：上開帳戶是伊於95、96年間拿
    去使用，當時伊拿了存摺、提款卡，密碼則寫在提款卡袋子
    上，伊大約用了4、5個月後就把提款卡還給被告了等語(見
    偵卷第32至33頁) ，亦與被告於本院審理中供稱：伊兒子只
    有要領錢時才會跟伊拿提款卡，領完錢之後就會把提款卡還
    給伊，且伊沒有把存摺、印章交給他過等語顯然扞格，且若
    該帳戶果真係遺失，被告大可於訊問之初即坦白供稱該帳戶
    提款卡及密碼業已遺失之事實，而無庸謊稱系爭帳戶非其所
    開立，以此方式百般掩飾該帳戶係自己所有之事實，足見被
    告上開辯詞，係臨訟矯飾之詞，不足採信。
  2.次按，舉凡金融帳戶之存摺、印章、提款卡、密碼等物均為
    個人極其重要之金融憑證，依一般具有通常社會智識經驗之
    人，就該等物品之放置地點及保管方式等均當極為謹慎小心
    ，而無隨意置放之可能。被告雖辯稱其提款卡、密碼係遺失
    云云，然並未提出任何掛失或報案紀錄以實其說；況且，根
    據被告於本院審理中供稱：伊都把帳戶提款卡、密碼放在內
    惟路19號住處，該住處並沒有遭過小偷等語(見本院易字卷
    第17頁) ，則依常情而言，其住處既然從未失竊過，提款卡
    及密碼理應一直在被告之保管監督之下，而無落入詐欺集團
    成員手中，遭詐欺集團成員利用之可能，顯見該帳戶之提款
    卡、密碼應係被告主動交付予他人使用，而非遺失自明，被
    告空言辯稱遺失，顯無可採；雖被告嗣後又矢口改稱：兒子
    沒匯薪水之後，伊就沒有把提款卡及密碼放在皮夾裡，但到
    底是放在家裏還是車上，伊真的不知道云云(見本院易字卷
    第41頁) ，然被告並未能具體指出其提款卡及密碼遺失之時
    間、地點，復未曾提出任何掛失及報案紀錄，此情業如前述
    ，且依一般人使用提款卡之習慣，通常將常用之提款卡置放
    於皮夾內，至於平常未使用之提款卡、存摺等重要金融物品
    ，則會妥善保存於家中特定位置，然而，被告卻供稱其將平
    常未使用之提款卡放在車上云云，自與一般常情相違；再觀
    諸被告既能明確背誦自己另外申辦之郵局帳戶密碼(見本院
    易字卷第40頁) ，但對於上開元大銀行帳戶之密碼卻聲稱不
    記得，而需將密碼與提款卡放在一起，增加被盜領之風險，
    以足啟人疑竇，另被告所遺失之物品除提款卡及密碼之外，
    其他諸如現金、身分證、健保卡等個人物品卻未曾一併遺失
    ，亦與一般失竊情形迥異，凡此種種，益徵被告一再更異前
    詞，乃為圖卸責，而以前後矛盾不一致之辯詞加以掩飾其罪
    行，故被告所辯各節，均諉無可採。
  3.按不法集團使用所謂人頭帳戶前，必定需先確定該帳戶所有
    人不會報警或為掛失止付等行為，方會以該帳戶做為從事財
    產犯罪等不法行為之用，以避免事後因為警循線追查或帳戶
    遭掛失支付而徒勞無功，查本案被害人匯款至被告所申請之
    上開帳戶後，旋即遭領取一空，顯見該詐欺集團成員向被害
    人行詐欺取財行為時，確有把握上開帳戶不致遭掛失，而此
    等確信，若係在帳戶之存摺、提款卡等物係由竊取或拾獲之
    情形下，尚難想像其具有發生之可能性，則被告係自願將其
    所有之前開帳戶資料交付予他人使用一情，即堪認定。
  4.又按刑法上之故意，可分為直接故意與不確定故意（間接故
    意），所謂「不確定故意」，係指行為人對於構成犯罪之事
    實，預見其發生而其發生並不違背其本意者。衡諸坊間報章
    雜誌及新聞媒體，對於犯罪集團經常使用他人之帳戶，以隱
    匿其詐欺取財等犯罪之不法行徑，規避檢警等執法人員之查
    緝，類此在社會上層出不窮之案件，迭經報導及再三批露，
    故一旦有人刻意收集他人帳戶使用，依一般常識，被告應極
    易判斷係隱身幕後之人為規避偵查機關循線追查之考慮而為
    ，自可產生與不法犯罪目的相關之合理懷疑，並可預見將自
    己申請之帳戶提供他人使用，可能因此幫助他人從事犯罪行
    為，致使被害人及警方追查無門，然被告竟貿然將前開帳戶
    之提款卡、密碼等物交予他人，當可預見該不詳人員可能將
    其所交付之帳戶利用作為與財產犯罪有關之工具，足認被告
    主觀上確有幫助他人利用前開帳戶實施詐欺取財犯行之不確
    定故意甚明。
二、綜上所述，被告所辯各節，顯屬卸責之詞，未足採信，其確
    有交付上開帳戶以幫助詐欺集團成員遂行詐欺取財犯行，已
    臻明確。本案事證明確，被告犯行洵堪認定，應予依法論科
    。
參、論罪科刑部分：
一、按刑法上之幫助犯，係對於犯罪與正犯有共同之認識，而以
    幫助之意思，對於正犯資以助力，而未參與實施犯罪之行為
    者而言（最高法院88年度台上字第1270號判決要旨參照）。
    是以，如未參與實施犯罪構成要件之行為，且係出於幫助之
    意思提供助力，即屬幫助犯，而非共同正犯。查被告將其所
    有上開帳戶提供予真實姓名年籍不詳之詐欺集團成員用以詐
    騙被害人葉增山，使其匯款41萬元至被告前開帳戶內，係基
    於幫助該成員用以詐騙他人財物之犯意，而未參與詐欺取財
    之構成要件行為。從而，上開詐欺集團成年成員施以詐術，
    使被害人陷於錯誤而為匯款，係犯刑法第339條第1項之詐欺
    取財罪。核被告所為，則犯刑法第30條第1項前段、第339條
    第 1項之幫助詐欺取財罪。又被告基於幫助之意思，為非屬
    詐欺取財之構成要件行為，為幫助犯，爰依刑法第 30條第2
    項之規定，按正犯之刑減輕之。
二、爰審酌被告擅自將帳號提供他人為犯罪使用，助長財產犯罪
    風氣，增加被害人尋求救濟及治安機關查緝犯罪之困難，亦
    使不法詐欺集團得以順利遂行詐欺取財之犯行，擾亂社會交
    易安全及侵害他人財產法益甚鉅，且被告犯後猶飾詞否認犯
    行，未見逡悔之意，兼衡被害人遭詐騙之金額高達41萬元，
    並考量被告之生活狀況、智識程度等一切情狀，量處如主文
    所示之刑，並諭知如主文所示易科罰金之折算標準，以資懲
    儆。
據上論斷，應依刑事訴訟法第299 條第1 項前段，刑法第339 條
第1項、第30條第1項前段、第2項、第41條第1項前段，刑法施行
法第1條之1第1項、第2項前段，判決如主文。
本案經檢察官葉逸如到庭執行職務。
中    華    民    國   100    年    11    月    8     日
                  刑事第十四庭審判長法  官  陳銘珠
                                    法  官  黃政忠
                                    法  官  謝琬萍
以上正本證明與原本無異。
如不服本判決應於收受送達後10日內向本院提出上訴書狀，並應
敘述具體理由；如未敘述上訴理由者，應於上訴期間屆滿後20日
內向本院補提理由書（均須按他造當事人之人數附繕本）「切勿
逕送上級法院」。
中    華    民    國   100    年    11    月    8     日
                                    書記官 陳玉娥
附錄本案論罪科刑法條：
中華民國刑法第339條
意圖為自己或第三人不法之所有，以詐術使人將本人或第三人之
物交付者，處 5 年以下有期徒刑、拘役或科或併科 1 千元以下
罰金。
以前項方法得財產上不法之利益或使第三人得之者，亦同。
前二項之未遂犯罰之。